【裁判字號】    90,訴,561
【裁判日期】    900905
【裁判案由】    偽造文書
【裁判全文】
臺灣彰化地方法院刑事判決                            九十年度訴字第五六一號
    公  訴  人  臺灣彰化地方法院檢察署檢察官
    被      告  辛○
右列被告因偽造文書案件，經檢察官提起公訴（八十七年度偵字第七九四九號、第九
０七三號），本院判決如左：
    主  文
辛○無罪。
    理  由
一、公訴意旨略以：被告辛○、乙○○（通緝中，另行審結）分別為巨庭建設股份有
    限公司（下稱巨庭公司）之負責人及業務經理，於民國八十五年一月間，戊○○
    及其妻己○○○向巨庭公司購買座落於彰化縣彰化市○○路○段一六二巷六號三
    樓之房屋（下稱第一棟房屋），總價新台幣（下同）四百十六萬六千元，並於同
    年一月十八日先交付自備款二百六十六萬元予辛○，戊○○、己○○○二人將身
    份證及印鑑章均交予巨庭公司並約定，剩餘一百十五萬元款項委由被告乙○○、
    辛○向台中市第四信用合作社辦理貸款事宜，乙○○、辛○二人竟基於意圖為自
    己不法利益之犯意聯絡，於八十八年五月間，扣除原委任範圍一百五十萬元外，
    竟以己○○○為貸款人、戊○○為連帶保證人之方式，向上開信用合作社辦理二
    百二十五萬元貸款，其違背任務之行為，而生損害於戊○○、己○○○之利益。
    乙○○、辛○二人復另行起意，於同年六月三日未經戊○○、己○○○之同意，
    再以其等所交付之印章、身份證，以己○○○為彰化縣彰化市○○路○段一六二
    巷九號六樓房屋（下稱第二棟房屋）買受人，並藉此再以己○○○為貸款人、戊○○為連帶保證人，偽造借款申請書、撥款同意書之方式，向上開信用合作社辦
    理三百十四萬元貸款，足以生損害於戊○○、己○○○之權益。案經戊○○、己○○○告由臺灣彰化地方法院檢察署檢察官偵辦；因認被告辛○涉與被告乙○○
    共同涉犯刑法第三百四十二條背信罪、第二百十條、第二百十六條行使偽造私文
    書之罪嫌。
二、公訴人認被告辛○等涉有上揭犯嫌，係以：被告乙○○、辛○二人之右揭犯罪事
    實，業據告訴人戊○○、己○○○於偵查中指訴甚詳，核與證人莊仁浩、丙○○
    等人證述情節相符，復有被告等人所簽具之和解書一紙、借款申請書二紙、撥款
    同意書二紙他項權利證明書、彰化縣彰化市○○○○段第一五Ｏ地號土地登記簿
    影本等附卷可稽；及每當詢及案情之重要爭點時，或二人互推責任、或答稱只負
    責銷售業務，不知道云云，然卻與告訴人等所稱將印章、身份證均交付處理，及
    上開信用合作社承辦人莊仁浩詰稱係由辛○辦理等情相矛盾等為主要論據；訊據
    被告辛○矢口否認有背信、偽造文書犯行，辯稱：伊雖有自告訴人手中經手印鑑
    章、身分證，但已轉交被告乙○○，辦貸款與伊無關，是被告乙○○去辦理的；
    又告訴人與伊父親是好朋友，伊亦曾帶告訴人到台中四信付過二、三十萬元的貸
    款利息，當時伊因想讓事情能圓滿結束才簽下和解書等語。
三、按犯罪事實應依證據認定之，無證據不得推定其犯罪事實，又不能證明被告犯罪
    者，應諭知無罪之判決，此於刑事訴訟法第一百五十四條及同法第三百零一條第
    一項分別定有明文；及按認定不利於被告之事實須依積極證據，茍積極證據不足
    為不利於被告事實之認定時，即應為有利於被告之認定，更不必有何有利之證據
    ；又按事實審法院對於證據之取捨，依法雖有自由判斷之權，然積極證據不足證
    明犯罪事實時，被告抗辯或反證縱屬需虛偽，仍不能以此資為積極證據應予採信
    之理由；再按事實之認定，應憑證據，如未能發現相當證據，或證據不足以證明
    ，自不能以推測或擬制之方法，以為裁判基礎（最高法院三十年上字第八一六號
    、三十年上字第四八二號、四十年台上字第八六號判例參照）。又認定犯罪事實
    ，所憑之證據，雖不以直接證據為限，間接證據亦包括在內，然無論直接或間接
    證據，其為訴訟上之證明，須於通常一般之人均不致於有所懷疑，而得確信其為
    真實之程度者，始得據為有罪之認定，倘其證明尚未達到此一程度，而有合理之
    懷疑存在時，即無從為有罪之認定（最高法院七十六年台上字第四九八六號判例
    參照）。
四、經查，被告乙○○、辛○並非巨庭公司之負責人、經理，除據真正負責人甲○○
    到院證述：是賣整批房屋予被告乙○○等語外，復有經濟部中區辦公室於九十年
    六月十二日以經（９０）中辦三管字第０九０三０八八八八五０號函附之巨庭建
    設公司登記資料在卷可考，合先敘明。遞查，比對第一棟房屋及第二棟房屋之借
    款申請書，字跡完全相同，顯係出自同一人之字跡，有該二紙借款申請書附卷可
    考，是冒用告訴人名義購買第二棟房屋及為連帶保證人，以偽造借款申請書、撥
    款同意書而貸款者，與利用告訴人購買第一棟房屋貸款之際，逾原應貸款範圍而
    超貸，辦理該等借貸事務者，應為同一人；準此，告訴人於本院審理中指稱：「
    （對借款申請書上的字跡是誰的？）名字是我們簽的，我們簽的時候是空白的，
    其它的字不知是誰寫的。」等語；及證人即第二棟房屋之買受人丙○○、丁○○
    、壬○○於本院審理中亦證稱：渠買房子時（即第二棟房屋）是和被告乙○○公
    司的一位小姐接洽的，沒有與被告辛○接洽過，渠要付尾款時發現有設定抵押權
    後，是找乙○○談的，在整個買賣過程中沒見過辛○等語；證人即台中市第四信
    用合作社辦理此貸款案之人員庚○○亦於本院審理中證陳：「這個案子賣方在現
    場對保時乙○○有在場，辛○我沒印象。」等語，故上揭第一棟、第二棟房屋之
    超貸、冒貸情事，主此事者應以被告乙○○最甚，至被告辛○是否有參與超貸、
    冒貸情事？即有可疑，本院另復查無何證據證明字跡係由被告辛○所寫。再者，
    告訴人於本院審理中復指稱：「（辛○是以何種角色與你們和解？）辛○是以見
    證人的角色與我門和解；（辛○後來為何會以連帶保證人的身分與你們談何解？
    我們看到是乙○○要辛○一起當連帶保證人的。」等語，且和解中被告乙○○單
    獨以其個人名義開予告訴人等本票，未見被告辛○名義；更有甚者，告訴人於本
    院審理中指稱：「本案渠想告的只有乙○○，沒有要告辛○。」，是告訴人亦未
    認被告辛○參與此案；此外卷附其他證物頂多能證明被告乙○○深涉此案，並無
    何被告辛○參與此案之確證，依前開法條及判例意旨，自難僅因被告辛○經手收
    受印章、身分證即以推論之方式遽認其有前揭犯行，故應為無罪之諭知。
五、據上論斷，應依刑事訴訟法第三百零一條第一項，判決如主文。
中    華    民    國      九十      年      九      月        五        日
                                臺灣彰化地方法院刑事第一庭
                                    法      官  吳  俊  螢
右正本證明與原本無異。
如不服本判決，應於送達後十日內向本院提出上訴狀(須附繕本)。
告訴人或被害人對於判決如有不服具備理由請求檢察官上訴者，其上訴期間之計算係
以檢察官收受判決正本之日期為準。
                                    法院書記官  莊  素  美
中    華    民    國      九十      年      九      月        七        日


司法院資訊處製作；財團法人民間司法改革基金會備份。
